臺灣新北地方法院刑事判決
110年度訴字第1402號
公  訴  人  臺灣新北地方檢察署檢察官
被      告  郭俊漢



指定辯護人  本院公設辯護人湯明純  
上列被告因違反毒品危害防制條例案件，經檢察官提起公訴（11
0年度偵字第37909號），本院判決如下：
    主  文
郭俊漢共同犯販賣第三級毒品而混合二種以上之毒品未遂罪，處
有期徒刑貳年。
    事  實
一、郭俊漢知悉4-甲基甲基卡西酮（4-methylmethycathinone、
    Mephedrone、4-MMC）、甲基-N,N-二甲基卡西酮（Methyl-N
    ,N-Dimethylcathinone）、3,4-亞甲基雙氧苯基乙基胺丁酮
    （Eutylone）均係毒品危害防制條例列管之第三級毒品，不
    得販賣，亦可預見其所交付供販賣之毒咖啡包可能混合2種
    以上之第三級毒品，仍意圖營利，與官世豪（業經本院以11
    0年度訴字第662號判決確定）共同基於縱使所販賣之毒咖啡
    包係混合2種以上之第三級毒品，亦不違背其本意之販賣混
    合2種以上第三級毒品之不確定故意之犯意聯絡，先由郭俊
    漢於民國109年10月17日中午12時37分許，使用通訊軟體「W
    eChat」（下稱微信），以暱稱「H」(ID:Hans_0415）之名
    義，在「唐老鴨服務（115）」之公開群組，刊登暗示販賣
    毒品之「優質烈酒外國大奶妹品質保證北部各大區域都有服
    務有興趣趕快來電」廣告訊息供不特定人瀏覽，以此方式對
    外招攬兜售混合上開3種第三級毒品之毒咖啡包。適臺北市
    政府警察局大同分局警員執行網路巡邏勤務時發覺上開訊息
    ，遂佯裝買家，自109年10月20日晚間10時24分起迄同年月2
    5日下午5時許止，使用微信與郭俊漢聯繫，雙方協議以新臺
    幣（下同）3,500元向郭俊漢買混合上開3種第三級毒品之毒
    咖啡包10包，並相約於同年10月25日下午6時許，在新北市○
    ○區○○路0段000號前交易，郭俊漢隨即留下暱稱「阿其拉」
    即官世豪之微信名片，要求佯裝買家之警員直接與官世豪聯
    繫當天交付毒品事宜。官世豪為賺取郭俊漢承諾給付之1,00
    0元跑腿報酬，遂依郭俊漢之指示，於同年10月25日下午5時
    許，至新北市新莊區四維路附近，向郭俊漢拿取毒咖啡包10
    包後，即於同日晚間6時21分許，騎乘車牌號碼000-0000號
    重型機車抵達新北市○○區○○路0段000號前，見喬裝買家之員
    警駕駛自用小客車在上開交易地點等候，遂前往該車旁確認
    其係買家後，便坐上該車副駕駛座並交付毒咖啡包10包與佯
    裝買家之警員，而為警當場逮捕而未遂，並扣得毒咖啡包10
    包（檢出第三級毒品4-甲基甲基卡西酮、甲基-N,N-二甲基
    卡西酮、3,4-亞甲基雙氧苯基乙基胺丁酮成分，毛重共81.0
    3公克，驗餘淨重共69.15公克）。嗣經警方詢問官世豪並勘
    察官世豪手機，始悉「H」為郭俊漢，而循線查悉上情。
二、案經臺北市政府警察局大同分局（下稱大同分局）報告臺灣
    新北地方檢察署檢察官偵查起訴。
    理  由
壹、證據能力
　　本判決引用被告以外之人於審判外之陳述，檢察官、被告郭
    俊漢及辯護人於本院審理時對於該等證據能力均未爭執，且
    迄於言詞辯論終結前亦無聲明異議。本院審酌上開證據資料
    之作成之情況，並無違法取證或其他瑕疵，且與待證事實具
    有關聯性，認為以之作為證據為適當，依刑事訴訟法第159
    條之5規定，均有證據能力。又所引非供述證據，與本案均
    有關聯性，且查無違反法定程序取得之情，依刑事訴訟法第
    158條之4反面解釋，亦均有證據能力。
貳、實體部分
一、上開犯罪事實，業據被告於本院準備程序及審理中均坦承不
    諱（見本院卷第102、133頁），核與證人官世豪於警詢中所
    證情節相符（見110年度偵字第37909號卷【下稱偵卷一】第
    9至12頁），並有大同分局警員職務報告書、警方與微信使
    用者「H」語音通話譯文表、微信使用者「H」語音留言譯文
    表、臺北市政府警察局大同分局搜索扣押筆錄、扣押物品目
    錄表各1份、官世豪與被告間通話紀錄翻拍照片1幀、微信「
    慈善公益」群組對話紀錄翻拍照片3幀、微信販賣毒品訊息
    擷圖、微信使用者「H」、「阿其拉」個人頁面擷圖各1幀、
    員警與被告（暱稱「H」）間微信對話紀錄擷圖17幀、員警
    與官世豪（暱稱「阿其拉」）間微信對話紀錄擷圖3幀、扣
    案物照片1幀在卷可按（見偵卷第28至第29頁背面、第31至3
    4、37至43頁；109年度偵字第41411號卷【下稱偵卷二】第3
    5至37、49頁）。又109年度偵字第41411號（下稱另案）扣
    得之蠟筆小新圖樣咖啡包10包經隨機抽選1包鑑定結果，檢
    出第三級毒品4-甲基甲基卡西酮、甲基-N,N-二甲基卡西酮
    、3,4-亞甲基雙氧苯基乙基胺丁酮成分，毛重共81.03公克
    （含10個包裝袋重），淨重共70.53公克，取樣1.38公克鑑
    驗用罄，驗餘淨重共69.15公克，亦有內政部警政署刑事警
    察局110年3月22日刑鑑字第1098021480號鑑定書1紙附卷可
    憑（見偵卷二第183至184頁），足徵被告上開任意性自白與
    事實相符，可資採為認定事實之依據。
二、按販賣毒品係違法行為，非可公然為之，且其法定刑責甚高
    ，販賣者若無利可圖，絕無甘冒被供出來源或被檢警查緝法
    辦之風險，而平價或低價甚或無利益販賣毒品之理，衡以被
    告與購毒者間並無至親關係，若無利益可圖，實無為此鋌而
    走險之必要，且被告於本院審理時自承：販售毒品咖啡包每
    包可以賺取50至100元等語（見本院卷第133頁），足認被告
    主觀上確有販賣第三級毒品以營利之意圖無訛。綜上，本案
    事證明確，被告犯行堪以認定，應予依法論科。
三、論罪科刑
　㈠罪名：
　⒈按4-甲基甲基卡西酮、甲基-N,N-二甲基卡西酮、3,4-亞甲基
    雙氧苯基乙基胺丁酮均係毒品危害防制條例第2條第2項第3
    款之第三級毒品（分別列於同條例附表三編號25、73、75）
    。又同條例第9條第3項規定：「犯前5條之罪而混合2種以上
    之毒品者，適用其中最高級別毒品之法定刑，並加重其刑至
    2分之1。」其立法理由敘明：「本條第3項所稱之混合，係
    指將2種以上之毒品摻雜調合，無從區分而言（如置於同一
    包裝）。依目前毒品查緝實務，施用混合毒品之型態日益繁
    多，且因混合毒品之成分複雜，施用後所造成之危險性及致
    死率均高於施用單一種類者，為加強遏止混合毒品之擴散，
    爰增訂第3項，規定犯第4條至第8條之罪，而有混合2種以上
    毒品之情形者，加重其刑至2分之1。另本項係屬分則之加重
    ，為另一獨立之犯罪型態，如其混合2種以上毒品屬不同級
    別，應依最高級別毒品所定之法定刑，並加重其刑至2分之1
    ，例如販賣混合第三級及第四級毒品者，依販賣第三級毒品
    之法定刑處斷，並加重其刑至2分之1；如屬同一級別者，因
    無從比較高低級別，則依各該級別毒品所定之法定刑，加重
    其刑至2分之1，併予敘明。」是行為人如販賣混合2種以上
    之毒品，雖屬同一級別之毒品，仍應依毒品危害防制條例第
    9條第3項之規定加重其刑至2分之1，且屬獨立之犯罪類型。
　⒉次按銷售毒品之型態日新月異，尤以現今網際網路發達，透
    過電子媒體或網路方式宣傳販毒之訊息，使毒品之散布更為
    迅速，依一般社會通念，其惡性已對於販賣毒品罪所要保護
    整體國民身心健康之法益，形成直接危險，自得認開始實行
    足以與販賣毒品罪構成要件之實現具有必要關聯性之行為，
    已達著手販賣階段（最高法院刑事大法庭109年度台上大字
    第4861號裁定意旨參照）。又刑事偵查技術上所謂之「釣魚
    偵查」，係指對於原已犯罪或具有犯罪故意之人，以設計引
    誘之方式，使其暴露犯罪事證，而加以逮捕或偵辦而言，此
    純屬偵查犯罪技巧之範疇，並未違反憲法對於基本人權之保
    障，且於公共利益之維護有其必要性存在，故依「釣魚」方
    式所蒐集之證據資料，原則上非無證據能力。而所謂「陷害
    教唆」，則指行為人原不具犯罪之故意，純因司法警察之設
    計教唆，始萌生犯意，進而實行犯罪構成要件之行為者而言
    ，因係以引誘或教唆犯罪之不正當手段，使原無犯罪故意之
    人因而萌生犯意，實行犯罪行為，再進而蒐集其犯罪之證據
    ，予以逮捕偵辦，此種誘人犯罪之手段顯已違反憲法對於基
    本人權之保障，且已逾越偵查犯罪之必要程度，對於公共利
    益之維護並無意義，其因此所取得之證據資料，應不具有證
    據能力。又於俗稱「釣魚」或「誘捕偵查」之情形，因毒品
    買者為協助警察辦案佯稱購買，而將販賣者誘出以求人贓俱
    獲，因其無實際買受之真意，且在警察監視之下伺機逮捕，
    事實上亦不能真正完成買賣，則該次行為，僅能論以販賣未
    遂（最高法院100年度台上字第4498號判決意旨參照）。本
    件被告與官世豪共同意圖營利，基於販賣第三級毒品而混合
    二種以上毒品之犯意聯絡，先由被告於微信公開群組張貼販
    毒訊息，使社會大眾於瀏覽該訊息後得自行透過通訊軟體與
    被告聯繫購買毒品事宜，復由員警發覺後，佯裝買家誘使官
    世豪出面為毒品交易，依上開說明，其等所為已達著手販賣
    毒品之階段，本案符合「誘捕偵查」之情形，然因警員無實
    際買受毒品之真意，被告事實上不能真正完成買賣，故僅能
    論以販賣未遂。
　⒊核被告所為，係犯毒品危害防制條例第9條第3項、第4條第6
    項、第3項之販賣第三級毒品而混合2種以上之毒品未遂罪。
    被告意圖販賣而持有第三級毒品之低度行為，應為販賣毒品
    之高度行為所吸收，不另論罪。
　㈡被告與官世豪間就本案犯行，有犯意聯絡及行為分擔，應論
    以共同正犯。
　㈢刑之加重減輕事由：
　⒈毒品危害防制條例第9條第3項：
　　被告共同販賣第三級毒品而混合二種以上毒品未遂，依毒品
    危害防制條例第9條第3項規定，除法定刑為無期徒刑部分，
    依法不得加重外，應依同條例第4條第3項之法定刑，加重其
    刑至二分之一。
　⒉刑法第25條第2項：
　　被告雖已著手於販賣毒品行為之實行，惟因喬裝買家之警員
    實無購買毒品真意，事實上不能真正完成買賣毒品行為，是
    被告犯罪尚屬未遂，衡其情節較既遂犯為輕，爰依刑法第25
    條第2項規定，按既遂犯之刑減輕之。
　⒊刑法第59條：
　　按毒品危害防制條例第4條第3項之販賣第三級毒品罪，其法
    定刑為「無期徒刑或7年以上有期徒刑，得併科7百萬元以下
    罰金」，然同為販賣第三級毒品之人，其素行、原因動機不
    一，犯罪情節未必盡同，所造成危害社會之程度自屬有異，
    法律科處此類犯罪，所設之法定最低本刑卻同為「7年以上
    有期徒刑」，不可謂不重。於此情形，自非不可依客觀之犯
    行與主觀之惡性二者加以考量其情狀，是否有可憫恕之處，
    俾適用刑法第59條規定酌量減輕其刑，期使個案間之量刑符
    合罪刑相當原則及比例、平等原則。經查，被告雖已透過通
    訊軟體著手要約員警向其購買含第三級毒品成分之咖啡包，
    然考量被告欲販賣之毒品咖啡包數量僅10包，所含第三級毒
    品4-甲基甲基卡西酮之驗前總純質淨重合計僅約1.41公克，
    其餘第三級毒品成分均因純度小於1％而無法推估純質淨重，
    有前揭內政部警政署刑事警察局鑑定書1紙在卷可參，可見
    被告本案犯行之惡性實與中、大盤之毒梟有別，是衡酌其本
    案犯罪情節尚非至重，惡性亦非重大，認其縱科以經本院依
    前述規定先予加重再遞減其刑後之最輕本刑3年7月，猶嫌過
    重，而有情輕法重之情，爰再依刑法第59條之規定，酌減其
    刑。
　⒋被告就上開事實同時有加重及減輕事由，爰依刑法第71條第1
    項規定，先加後減並遞減之。
　㈣科刑審酌：
　　爰以行為人之責任為基礎，審酌被告著手販賣第三級毒品，
    助長毒品流通及施用毒品惡習，造成人民成癮及生命健康受
    損之風險，實非可取，惟其於犯後終能坦承犯行，態度尚佳
    ；兼衡其犯罪之動機、目的、手段、負責張貼販賣毒品訊息
    並提供毒品咖啡包，再由官世豪前往交易之犯罪分工、本案
    販賣之毒品種類、數量、價格等犯罪情節、素行（見本院卷
    第147至166頁之臺灣高等法院被告前案紀錄表）、自陳教育
    程度為國小畢業、入監前於工地工作、經濟狀況勉持、未婚
    、需扶養父親之智識程度、經濟及家庭生活狀況（見本院卷
    第134頁）等一切情狀，量處如主文所示之刑。
四、沒收部分
　　另案扣得之蠟筆小新圖樣咖啡包10包經鑑驗結果，檢出第三
    級毒品4-甲基甲基卡西酮、甲基-N,N-二甲基卡西酮、3,4-
    亞甲基雙氧苯基乙基胺丁酮成分，業如前述。然查該等含第
    三級毒品成分之咖啡包，業經本院以110年度訴字第662號判
    決宣告沒收，並已執行完畢，有官世豪之臺灣高等法院被告
    前案紀錄表1份存卷可佐，爰不再予宣告沒收，併此敘明。
據上論斷，應依刑事訴訟法第299條第1項前段，判決如主文。
本案經檢察官魏子凱提起公訴，檢察官宋有容、林涵慧到庭執行
職務。
中　　華　　民　　國　　111 　年　　10　　月　　20　　日
                  刑事第五庭　　審判長法　官  胡堅勤　　
                  　　　　　　　　　　法　官  賴昱志
                  　　　　　　　　　　法　官  王筱維
上列正本證明與原本無異。
如不服本判決，應於判決送達後20日內敘明上訴理由，向本院提
出上訴狀 (應附繕本) ，上訴於臺灣高等法院。其未敘述上訴理
由者，應於上訴期間屆滿後20日內向本院補提理由書「切勿逕送
上級法院」。
                                      書記官  陳昱淇
中　　華　　民　　國　　111 　年　　10　　月　　24　　日
附錄本判決論罪科刑法條全文：
《毒品危害防制條例第4條》
製造、運輸、販賣第一級毒品者，處死刑或無期徒刑；處無期徒
刑者，得併科新臺幣3千萬元以下罰金。
製造、運輸、販賣第二級毒品者，處無期徒刑或10年以上有期徒
刑，得併科新臺幣1千5百萬元以下罰金。
製造、運輸、販賣第三級毒品者，處7年以上有期徒刑，得併科
新臺幣1千萬元以下罰金。
製造、運輸、販賣第四級毒品者，處5年以上12年以下有期徒刑
，得併科新臺幣5百萬元以下罰金。
製造、運輸、販賣專供製造或施用毒品之器具者，處1年以上7年
以下有期徒刑，得併科新臺幣1百50萬元以下罰金。
前五項之未遂犯罰之。